【裁判字號】    97,易,2261
【裁判日期】    971209
【裁判案由】    毒品危害防制條例
【裁判全文】
臺灣臺北地方法院刑事判決              97年度易字第2261號
公  訴  人  臺灣臺北地方法院檢察署檢察官
被      告  甲○○
                    （另案在臺灣臺北監獄執行中）
上列被告因違反毒品危害防制條例案件，經檢察官聲請以簡易判
決處刑（九十七年度毒偵字第二一一○號），經本院認為不宜以
簡易判決處刑（受理案號為九十七年度簡字第二九一六號），改
依通常程序審理，嗣於本院準備程序進行中，被告就被訴事實為
有罪之陳述，經本院裁定進行簡式審判程序，本院判決如下：
    主    文
甲○○施用第二級毒品，累犯，處有期徒刑陸月，如易科罰金，
以新臺幣壹仟元折算壹日。
    犯罪事實
一、甲○○前於民國八十九年間因施用第二級毒品案件，經臺灣
    桃園地方法院依臺灣桃園地方法院檢察署檢察官之聲請，於
    八十九年五月十七日以八十九年度毒聲字第三四三四號裁定
    送勒戒處所觀察、勒戒後，於八十九年六月八日入臺灣桃園
    看守所附設勒戒處所觀察、勒戒，因有繼續施用毒品之傾向
    ，經臺灣桃園地方法院依臺灣桃園地方法院檢察署檢察官之
    聲請，於八十九年六月二十一日以八十九年度毒聲字第四二
    三六號裁定令入戒治處所施以強制戒治一年，於八十九年七
    月三日入臺灣新竹戒治所戒治施以強制戒治，嗣因經評估認
    無繼續強制戒治之必要，經臺灣桃園地方法院依臺灣桃園地
    方法院檢察署檢察官之聲請，於八十九年十二月一日以八十
    九年度毒聲字第七五五四號裁定停止戒治，所餘戒治期間交
    付保護管束，而於九十年二月八日因停止戒治出所，保護管
    束於九十年六月二十八日期滿，強制戒治視為執行完畢，並
    經臺灣桃園地方法院檢察署檢察官於九十年七月十日以九十
    一年度戒偵字第六七八號為不起訴處分確定。次於九十三年
    間因犯竊盜案件，經本院於九十四年九月二十二日以九十三
    年度易字第一三八一號判決判處有期徒刑三月，於九十四年
    十月十七日確定；復於九十三年、九十四年間因施用第二級
    毒品案件，經本院於九十四年八月三十日以九十四年度易字
    第一一二號判決判處有期徒刑五月，於九十四年九月十九日
    確定，上開二罪，經本院於九十五年一月四日以九十四年度
    聲字第二○四七號裁定應執行有期徒刑七月，於九十五年一
    月二十三日確定，於九十五年二月二十六日執行完畢。又於
    九十五年間因違反妨害兵役治罪條例案件，經本院於九十五
    年四月十一日以九十五年度簡字第一六三號判決判處有期徒
    刑三月，於九十五年五月一日確定，於九十五年十二月四日
    因縮短刑期執行完畢：並於九十五年間因施用第二級毒品案
    件，經本院於九十六年三月二十九日以九十五年度易字第二
    六九七號判決判處有期徒刑六月，於九十六年四月二十三日
    確定；再於九十五年、九十六年間因施用第二級毒品案件，
    經本院於九十六年三月二十六日以九十六年度易字第四三六
    號判決分別判處有期徒刑五月、五月，應執行有期徒刑八月
    ，於九十六年四月二十三日確定，上開三罪，經本院依中華
    民國九十六年罪犯減刑條例規定，於九十六年八月二日以九
    十六年度聲減字第一一一四號裁定分別減為有期徒刑三月、
    二月又十五日、二月又十五日，應執行有期徒刑七月確定，
    於九十六年五月一日入臺北監獄執行；且於九十六年間因施
    用第二級毒品案件，經本院於九十六年八月九日以九十六年
    度易字第一五七三號判決判處有期徒刑四月，減為有期徒刑
    二月，於九十六年八月二十日確定，應於九十六年九月二十
    一日接續上開三罪執行，於九十六年十一月二十日因縮短刑
    期執行完畢。詎猶不知悔改，明知甲基安非他命為毒品危害
    防制條例第二條第二項第二款所定之第二級毒品，不得施用
    ，竟基於施用第二級毒品甲基安非他命之犯意，於九十七年
    五月一日下午某時許，在其位在臺北縣新店市○○路六一號
    住處內，以將甲基安非他命置放於吸食器內，用火燒烤加熱
    後再吸食其霧化氣體之方式，施用第二級毒品甲基安非他命
    一次。嗣於九十七年五月二日上午十一時十分許，經警持本
    院法官核發之搜索票前往包銘慶位在臺北縣新店市○○路九
    ○巷三三號四樓住處執行搜索時，甲○○在場，並同意採集
    其尿液經送請臺灣尖端先進生技醫藥股份有限公司檢驗結果
    ，呈安非他命及甲基安非他命陽性反應，始知上情。
二、案經臺北市政府警察局大安分局報請臺灣臺北地方法院檢察
    署檢察官偵查並聲請簡易判決處刑。
    理    由
一、上開犯罪事實，業據被告甲○○於本院審理時供承不諱，而
    被告於九十七年五月二日為警所採集之尿液經送臺灣尖端先
    進生技醫藥股份有限公司以酵素免疫分析法（ＥＩＡ）初步
    檢驗，再以氣相層析質譜儀法（ＧＣ／ＭＳ）確認檢驗結果
    ，呈安非他命、甲基安非他命陽性反應，此有臺灣尖端先進
    生技醫藥股份有限公司九十七年五月十六日濫用藥物檢驗報
    告一份在卷可稽，是被告任意性自白核與事實相符，應堪採
    信。按九十二年七月九日新修正之毒品危害防制條例刪除二
    犯及三犯之規定，僅將施用毒品者簡化區分為「初犯」、「
    再犯」，並認施用毒品者係屬病患性犯人，以觀察、勒戒戒
    除其身癮，並以強制戒治去除其心癮。經觀察、勒戒或強制
    戒治執行完畢釋放後，若係五年後再犯該條例第十條施用毒
    品罪者，與同條例第二十條第一項、第二項關於「初犯」之
    處理方式相同，檢察官應先聲請法院裁定令被告入勒戒處所
    觀察、勒戒，並視有無繼續施用毒品傾向，決定應予釋放、
    為不起訴之處分，或應聲請法院裁定令入勒戒處所強制戒治
    ；若係五年內「再犯」同條例第十條施用毒品罪者，依同條
    例第二十三條第二項規定，檢察官則應依法追訴。觀諸該條
    例第二十條第三項之修正理由：「觀察、勒戒或強制戒治五
    年後再犯者，顯見前所實施之觀察、勒戒或強制戒治已足以
    遮斷其施用毒品之癮，為期自新及協助其戒除毒癮，對此五
    年後再犯者，爰明定仍適用初犯之規定，先經觀察、勒戒、
    強制戒治之程序」，及同條例第二十三條第二項之修正理由
    ：「為配合簡化施用毒品犯之刑事處遇程式，並鑑於經觀察
    、勒戒或強制戒治執行完畢釋放後五年內再犯者，其再犯率
    甚高，原據以實施之觀察、勒戒及強制戒治既已無法收其實
    效，自應施以刑事處遇」。顯然如施用毒品者係前經觀察、
    勒戒或強制戒治等治療程式執行完畢五年後，始再施用毒品
    之「初犯」，因前所執行之觀察、勒戒或強制戒治已足收戒
    除毒癮之效，自應重新執行觀察、勒戒或強制戒治等治療程
    式，並於治療程式執行完畢後，由檢察官為不起訴處分，毋
    庸對之追訴處罰；反之，在「再犯」之情形，因其先前所為
    治療程式顯未能收戒斷毒癮之效，且考量施用毒品者之再犯
    率偏高，乃簡化其刑事處遇程式，而逕予追訴處罰，不再施
    以治療程式。參酌上開立法理由，修正毒品危害防制條例就
    施用毒品者，祇於「初犯」及「五年後再犯」二種情形，有
    其追訴條件之限制，即須於初犯經觀察、勒戒或強制戒治釋
    放後，五年內均無施用毒品之行為，始能認其前所實施之觀
    察、勒戒或強制戒治已足遮斷毒癮，而得於五年後再犯時，
    再予適用初犯之規定，重行觀察、勒戒等程式。倘五年內已
    經再犯，被依法追訴處罰，縱其第三次（或第三次以上）施
    用毒品之時間在初犯釋放五年以後，即與「五年後再犯」之
    情形有別，且因已於「五年內再犯」，顯見其再犯率甚高，
    原實施觀察、勒戒或強制戒治，已無法收其實效，而無五年
    戒斷期之存在，自無再經觀察、勒戒及強制戒治之必要，應
    由檢察官依該條例第十條之規定逕行起訴，始符新法修正之
    本旨（最高法院九十五年度臺非字第五九號、第六五號判決
    、同院九十五年五月九日九十五年度第七次刑事庭會議決議
    內容參見）。查被告前於八十九年間因施用第二級毒品案件
    ，經臺灣桃園地方法院依臺灣桃園地方法院檢察署檢察官之
    聲請，於八十九年五月十七日以八十九年度毒聲字第三四三
    四號裁定送勒戒處所觀察、勒戒後，於八十九年六月八日入
    臺灣桃園看守所附設勒戒處所觀察、勒戒，因有繼續施用毒
    品之傾向，經臺灣桃園地方法院依臺灣桃園地方法院檢察署
    檢察官之聲請，於八十九年六月二十一日以八十九年度毒聲
    字第四二三六號裁定令入戒治處所施以強制戒治一年，於八
    十九年七月三日入臺灣新竹戒治所戒治施以強制戒治，嗣因
    經評估認無繼續強制戒治之必要，經臺灣桃園地方法院依臺
    灣桃園地方法院檢察署檢察官之聲請，於八十九年十二月一
    日以八十九年度毒聲字第七五五四號裁定停止戒治，所餘戒
    治期間交付保護管束，而於九十年二月八日因停止戒治出所
    ，保護管束於九十年六月二十八日期滿，強制戒治視為執行
    完畢，並經臺灣桃園地方法院檢察署檢察官於九十年七月十
    日以九十一年度戒偵字第六七八號為不起訴處分確定。次於
    九十三年、九十四年間因施用第二級毒品案件，經本院於九
    十四年八月三十日以九十四年度易字第一一二號判決判處有
    期徒刑五月，於九十四年九月十九日確定，於九十五年二月
    二十六日執行完畢。復於九十五年間因施用第二級毒品案件
    ，經本院於九十六年三月二十九日以九十五年度易字第二六
    九七號判決判處有期徒刑六月，於九十六年四月二十三日確
    定；又於九十五年、九十六年間因施用第二級毒品案件，經
    本院於九十六年三月二十六日以九十六年度易字第四三六號
    判決分別判處有期徒刑五月、五月，應執行有期徒刑八月，
    於九十六年四月二十三日確定，上開三罪，經本院依中華民
    國九十六年罪犯減刑條例規定，於九十六年八月二日以九十
    六年度聲減字第一一一四號裁定分別減為有期徒刑三月、二
    月又十五日、二月又十五日，應執行有期徒刑七月確定；並
    於九十六年間因施用第二級毒品案件，經本院於九十六年八
    月九日以九十六年度易字第一五七三號判決判處有期徒刑四
    月，減為有期徒刑二月，於九十六年八月二十日確定，應於
    九十六年九月二十一日接續上開三罪執行，於九十六年十一
    月二十日因縮短刑期執行完畢等情，有臺灣高等法院被告前
    案紀錄表一份在卷可按，是被告於「初犯」後，五年內已再
    犯施用毒品罪並經依法追訴處罰在案，縱認其本次施用毒品
    之時間係在觀察、勒戒及強制戒治執行完畢釋放五年以後，
    惟仍與「五年後再犯」之情形有別，且因其實際上係於「五
    年內再犯」，顯見其再犯率甚高，原實施觀察、勒戒及強制
    戒治，已無法收其實效，而無五年戒斷期之存在，即無再經
    觀察、勒戒及強制戒治之必要，自應依法追訴審判無訛。綜
    上所述，本件事證明確，被告犯行堪以認定，應依法論科。
二、按甲基安非他命係屬毒品危害防制條例第二條第二項第二款
    所規定之第二級毒品，不得施用。核被告所為，係違反毒品
    危害防制條例第十條第二項之施用第二級毒品罪。查被告前
    於九十三年間因犯竊盜案件，經本院於九十四年九月二十二
    日以九十三年度易字第一三八一號判決判處有期徒刑三月，
    於九十四年十月十七日確定；復於九十三年、九十四年間因
    施用第二級毒品案件，經本院於九十四年八月三十日以九十
    四年度易字第一一二號判決判處有期徒刑五月，於九十四年
    九月十九日確定，上開二罪，經本院於九十五年一月四日以
    九十四年度聲字第二○四七號裁定應執行有期徒刑七月，於
    九十五年一月二十三日確定，於九十五年二月二十六日執行
    完畢；復於九十五年間因違反妨害兵役治罪條例案件，經本
    院於九十五年四月十一日以九十五年度簡字第一六三號判決
    判處有期徒刑三月，於九十五年五月一日確定，於九十五年
    十二月四日因縮短刑期執行完畢：又於九十五年間因施用第
    二級毒品案件，經本院於九十六年三月二十九日以九十五年
    度易字第二六九七號判決判處有期徒刑六月，於九十六年四
    月二十三日確定；並於九十五年、九十六年間因施用第二級
    毒品案件，經本院於九十六年三月二十六日以九十六年度易
    字第四三六號判決分別判處有期徒刑五月、五月，應執行有
    期徒刑八月，於九十六年四月二十三日確定，上開三罪，經
    本院依中華民國九十六年罪犯減刑條例規定，於九十六年八
    月二日以九十六年度聲減字第一一一四號裁定分別減為有期
    徒刑三月、二月又十五日、二月又十五日，應執行有期徒刑
    七月確定，於九十六年五月一日入臺北監獄執行；再於九十
    六年間因施用第二級毒品案件，經本院於九十六年八月九日
    以九十六年度易字第一五七三號判決判處有期徒刑四月，減
    為有期徒刑二月，於九十六年八月二十日確定，應於九十六
    年九月二十一日接續上開三罪執行，於九十六年十一月二十
    日因縮短刑期執行完畢，此有臺灣高等法院被告前案紀錄表
    一份在卷可參，被告於受有期徒刑之執行完畢，五年以內故
    意再犯本件最重本刑有期徒刑以上之罪，為累犯，應依刑法
    第四十七條第一項規定，加重本刑至二分之一。爰審酌被告
    前有竊盜、妨害兵役治罪條例及施用毒品等前科，素行不佳
    ，竟不思悛悔，前於強制戒治處所施以強制戒治後，未把握
    自新機會，又再次施用足以導致人體機能發生依賴性、成癮
    性及抗藥性等障礙之第二級毒品甲基安非他命，對個人身心
    戕害甚鉅，惟犯後坦承犯行，態度良好，兼衡其犯罪之動機
    、目的、手段、方法、品行及智識程度等一切情狀，量處如
    主文所示之刑，並諭知易科罰金之折算標準，以資懲儆。
據上論斷，應依刑事訴訟法第四百五十二條、第二百七十三條之
一第一項、第二百八十四條之一、第二百九十九條第一項前段，
毒品危害防制條例第十條第二項，刑法第十一條前段、第四十七
條第一項、第四十一條第一項前段，判決如主文。
本件經檢察官李濠松到庭執行職務
中    華    民    國  九十七   年  十二   月    九    日
                  臺灣臺北地方法院刑事第六庭
                      法      官  雷淑雯
以上正本證明與原本無異。
如不服本判決，應於判決送達後十日內，向本院提出上訴狀。
                      書  記  官  胡詩唯
中    華    民    國  九十七   年  十二   月    九    日
附錄本案論罪科刑法條全文
毒品危害防制條例第十條：
施用第一級毒品者，處六月以上五年以下有期徒刑。
施用第二級毒品者，處三年以下有期徒刑。


司法院資訊處製作；財團法人民間司法改革基金會備份。
